【裁判字號】    95,簡上,172
【裁判日期】    951213
【裁判案由】    違反動產擔保交易法
【裁判全文】
臺灣高雄地方法院刑事判決             95年度簡上字第172號
上  訴  人  乙○○
上列上訴人因違反動產擔保交易法案件，不服臺灣高雄地方法院
高雄簡易庭94年度簡字第7738號中華民國95年1 月11日第一審判
決（聲請簡易判決處刑案號：臺灣高雄地方法院檢察署94年度偵
字第27511號），提起上訴，本院判決如下：
    主  文
上訴駁回。
    事  實
一、乙○○於民國 (下同)93 年5 月21日並以其所有之車牌號碼
    D9-3012 號自用小客車，向遠東國際商業銀行股份有限公司
    台北民權分行（下稱遠東銀行台北民權分行）辦理貸款，並
    設定動產抵押，為動產擔保交易之債務人，並貸得新台幣 (
    下同)45 萬元。雙方約定貸款期限為3 年，自93年6 月14日
    起每月14日攤還1 次，每次應償還1 萬6722元，計分36 期
    給付，上開標的物之存放地點為屏東縣九如鄉○○街38 巷
    19號，且在本件貸款未付清前，債務人僅得依約占有使用標
    的物，不得任意遷移或為其他處分。嗣遠東銀行於93年12月
    13日將前揭債權及物權讓與和潤企業股份有限公司（下稱和
    潤公司），詎乙○○自94年9 月14日（第16期，原審誤載為
    第14期）起即拒不付款，尚積欠本金及利息共35萬1162元 (
    原審誤載為38萬4606元)， 且意圖為自己不法之利益，於不
    詳時間，將前揭自小客車遷移不明，不知去向，致和潤公司
    追索無著，未能依動產擔保交易法行使取償之權益而受有損
    害。
二、案經和潤公司訴請臺灣高雄地方法院檢察署檢察官聲請簡易
    判決處刑。
    理  由
一、訊據被告乙○○固坦承未依期繳交貸款，惟矢口否認有故意
    隱匿、遷移前述自小客車之事實，辯稱：該車係因為伊堂妹
    丙○○欠地下錢莊錢，被地下錢莊的人拖走了，後來94年11
    月16日被和潤公司在雲林斗南附近找到了，伊並無為自己不
    法利益之意圖云云。惟查： (一)證 人即和潤公司職員謝旻
    吉於本院95年7 月6 日審理時證稱：「當時被告貸款未繳，
    被告向我表示，這部車跟另外一部車子被別人押走了，我們
    問她狀況，被告也說不出來所以然，我們質疑如果被告沒有
    拿車子向別人借錢，車子怎麼會被別人拿走，被告當時堅稱
    他沒有典當的動作，他說車子是別人拿走的。」、「當初我
    在催收時，是被告跟我們告知的狀況，實情如何我們不清楚
    。我們質疑當初車子被別人拿走，則涉嫌搶奪問題，為何沒
    有報案。」等語。被告對於前揭車輛何以不知去向，僅向和
    潤公司之催收人員表示「被別人押走了」、「伊堂妹丙○○
    欠地下錢莊，被地下錢莊的人拖走了」乙語，於檢察官偵查
    及本院審理中亦如此辯解，惟被告於本院95年11月28日審理
    時初則供稱：「那是我堂妹丙○○來向我借錢及借支票，後
    來又拿我的票去跟地下錢莊借錢，車子就被地下錢莊開走。
    」、「 (車子被地下錢莊開走之前)是 我在用。」、「我把
    它停在高雄縣仁武鄉○○路381 號的騎樓。」、「我 (借給
    丙○○)的 支票上面沒有寫我的資料。」等語，經檢察官質
    問：「既然地下錢莊沒有你的資料，為什麼可以把車子拖走
    ？」，被告答稱：「我也不知道，所以我一直在找丙○○。
    」，其所供情節已與常情有悖。經審判長質問：「你說地下
    錢莊的人將車拖走，你有無去報案？」，被告先答稱：「沒
    有。」，審判長再質以：「為什麼不報案？」，被告則稱：
    「因為他們恐嚇我要還錢。」，嗣則改稱：「在仁武分局那
    邊我有去報案，但他們說這是私人的事你們自己去解決。」
    、「報案說他們恐嚇我，要給我壓迫錢。」、「我有去溪埔
    派出所，是針對他們恐嚇我的事情。」、「我那時候是想車
    子我想要要回來，所以我才沒有用報案的方式，說車子被搶
    的事情。」等語，其對於前揭車輛遭不明人士強行拖走之事
    ，竟未向警方說明，甚至在向警方報案遭人恐嚇時，亦隻字
    未提，顯然其所稱上開車輛遭不明人士強行拖走乙節，是否
    屬實，已堪存疑。更有甚者，被告於同日審判中改稱「前揭
    車輛係遭其堂妹丙○○偷開走，丙○○並沒有將車子及行照
    還伊」等語，經審判長質疑：「既然車子已經被丙○○開走
    ，怎會又被錢莊開走？」，被告復改稱：「我說的錢莊就是
    丙○○及甲○○。」等語 (見當日審判筆錄)， 其前後之供
    述顯有矛盾。本院審酌被告對於前揭車輛究係被人偷走？被
    地下錢莊拖走？或係被人借走？竟前後供述不一，與常情有
    悖。且衡之常情，苟被告並無為自己不法利益之意圖，而將
    上開車輛遷移不明，其何需對上開車輛之去處，前後支唔其
    詞？本院認被告之前開供述，核與常情有悖，要屬臨訟圖卸
    刑責，不足採信。又上開車輛確係和潤公司委託協尋公司仿
    94 年11 月16日在雲林縣斗六市找回，亦經證人即和潤公司
    之代理人戊○○於本院95年7 月6 日審理時證述在卷。此外
    ，復有告訴人和潤公司提出之遠東銀行貸款借據暨動產抵押
    契約書、動產擔保交易動產抵押設定債權人變更登記申請書
    、債權讓與契約書、動產擔保交易 (動產抵押)權 利移轉契
    約書各1 份（均影本）、和潤企業有限公司應收展期餘額表
    _ 客戶2 紙附卷可資佐證，本件事證明確，被告犯行洵堪認
    定。
二、按刑法總則之規定關於動產擔保交易法第38條之刑罰規定，
    亦適用之，是以，刑法總則之修正，對於動產擔保交易法第
    38條之規定，自亦適用之。查被告行為時之刑法第33條第5
    款規定：罰金：一元以上。依現行法規所定貨幣單位折算新
    臺幣條例第2 條之規定，折算為新臺幣後，為三元以上；而
    被告行為後，94年1 月7 日修正，同年2 月2 日公布，並於
    95年7 月1 日施行之刑法第33條第5 款規定：罰金，新臺幣
    一千元以上，以百元計算之。比較新、舊法之結果，95年7
    月1 日刑法第33條第5 款修正前之動產擔保交易法第38條之
    法定刑，就罰金部分，其最低度為新臺幣三元，而95年7 月
    1 日刑法第33條第5 款修正後之動產擔保交易法第38條之法
    定刑，就罰金部分，其最低度為新臺幣一千元，以刑法第33
    條第5 款修正前之動產擔保交易法第38條之規定較有利於被
    告，自應依刑法第2 條第1 項前段規定，適用修正前之動產
    擔保交易法第38條之規定。
三、核被告所為，係犯動產擔保交易法第38條之罪。原審依動產
    擔保交易法第38條、刑法第11條前段、第41條第1 項，罰金
    罰鍰提高標準條例第1 條前段、第2 條規定，並審酌被告以
    系爭車牌號碼D9-3012 號自用小客車為債權人設定動產抵押
    後，竟僅給付15期，即拒不清償，又意圖不法之利益，於未
    徵得債權人同意之情形下，擅將系爭車輛予以遷移，實有害
    於債權人之債權及交易安全，復未與告訴人達成民事和解事
    宜，實屬不該等一切情狀，酌情量處拘役30日，並諭知易科
    罰金以三百元折算一日之折算標準，經核認事用法尚無不合
    ，量刑亦稱妥適。雖原審未及比較新、舊法之有利不利，惟
    其係依據裁判當時有效之法律而適用，本院比較新、舊法之
    結果，亦認應適用行為時之法律，二者適用之法律並無不同
    ，是以，本院認原審認事用法尚無不合，量刑亦稱妥適，自
    毋庸因原審判決後之上開法律變更而撤銷原審判決。被告猶
    以上開D9-3012 號自用小客車係遭地下錢莊拖走，其並無為
    自己不法利益之意圖語為由，提起上訴，指摘原判決不當，
    為無理由，應予駁回。
據上論斷，應依刑事訴訟法第455條之1第1項、第3項、第368條
，判決如主文。
本案經檢察官丁○○到庭執行職務。
中    華    民    國    95    年    12    月    13    日
                    刑事第九庭審判長法  官  王啟明
                                    法  官  謝梨敏
                                    法  官  陳建和
以上正本證明與原本無異。
不得上訴。
中    華    民    國    95    年    12    月    13    日
                                    書記官  林姵妤
附錄法條：
動產擔保交易法第38條：
動產擔保交易之債務人，意圖不法之利益，將標的物遷移、出賣
、移轉、抵押或為其他處分，致生損害於債權人者，處三年以下
有刑、拘役或科或併科六千元以下之罰金。


司法院資訊處製作；財團法人民間司法改革基金會備份。
